臺灣臺南地方法院刑事判決
111年度金訴字第540號
公  訴  人  臺灣臺南地方檢察署檢察官
被      告  李思穎



上列被告因詐欺等案件，經檢察官提起公訴（111年度偵字第126
17號），因被告於準備程序中就被訴事實為有罪之陳述，經本院
告知簡式審判程序之旨，並聽取被告及公訴人之意見後，經合議
庭裁定依簡式審判程序審理，判決如下：
    主      文
李思穎犯三人以上冒用公務員名義共同詐欺取財罪，處有期徒刑
陸月。
    事實及理由
壹、程序部分：
    本件被告李思穎所為，係犯死刑、無期徒刑、最輕本刑為3
    年以上有期徒刑以外之罪，其於本院審理中就被訴事實為有
    罪之陳述（本院卷第208、211、213頁），經本院告知簡式
    審判程序之旨，並聽取公訴人、被告之意見後，本院認為適
    宜進行簡式審判程序，依刑事訴訟法第273條之1第1項規定
    ，裁定進行審判程序。是本案之證據調查，依同法第273條
    之2規定，不受同法第159條第1項、第161條之2、第161條之
    3、第163條之1及第164條至第170條所規定證據能力認定及
    調查方式之限制；並得依同法第310條之2之準用同法第454
    條之規定製作略式判決書（僅記載「證據名稱」），合先敘
    明。
貳、實體部分：
一、本件除證據部分補充「被告於本院準備程序及審理時之自白
    （本院卷第208、211、213頁）」及「本院111年度南司刑移
    調字第565號調解筆錄影本1紙（本院卷第226至227頁）」外
    ，其餘之犯罪事實及證據，均引用檢察官起訴書之記載（如
    附件）。
二、如檢察官起訴書所載之犯罪事實，業據被告於本院審理時坦
    承不諱（本院卷第208、211、213頁），並經證人即告訴人
    鄭愛嬌於警詢時證述明確（警卷第11至12頁），且有①中華
    郵政股份有限公司臺南郵局民國110年6月4日南政字第11000
    00767號函暨檢附臺南鹽埕郵局之監視錄影光碟截圖（警卷
    第19至21頁）、②鄭愛嬌之相關匯款單據（警卷第57至61頁
    ）、③鄭愛嬌之內政部警政署反詐騙諮詢專線紀錄表、澎湖
    縣政府警察局馬公分局光明派出所受理各類案件紀錄表、受
    （處）理案件證明單、受理詐騙帳戶通報警示簡便格式表、
    金融機構聯防機制通報單（警卷第23至55頁）、④中華郵政
    股份有限公司臺東郵局110年5月7日東營字第1100000223號
    函暨檢附被告帳號00000000000000號帳戶之開戶基本資料及
    交易明細（警卷第13至17頁）、⑤委託代辦業務合約書（本
    院卷第47頁）、⑥被告與詐騙集團之LINE對話紀錄（本院卷
    第103至185頁）等資料在卷可參。
三、又依被告之自白、上開相關書、物證，佐以被害人被害之情
    節觀之，可知被告所參與之詐欺集團，其成員為完成詐欺他
    人金錢以獲取不法所得之目的，相互間分工細膩，或負責指
    揮調度、聯繫分派車手人員之工作，或負責撥打電話向被害
    人實施詐欺之工作，或擔任車手負責收取被害人之存摺等物
    及提領詐欺款項之工作，則其所參與之詐欺集團所實施之詐
    欺取財罪係經由縝密之計畫與分工及相互配合而完成之犯罪
    ，且該詐欺集團係由多數人所組成、於一定期間內存續以實
    施詐欺為牟利手段、具有完善結構之組織，應屬三人以上以
    實施詐術為手段所組成之具有持續性及牟利性之有結構性組
    織之犯罪組織，要屬無疑。足見被告上開任意性之自白，核
    與事實相符，堪可採信。是本件事證明確，被告之犯行洵堪
    認定，均應依法論科。
參、論罪科刑部分：
一、罪名之認定：
（一）按（107年1月3日修正）組織犯罪防制條例第2條規定：「
      本條例所稱犯罪組織，指三人以上，以實施強暴、脅迫、
      詐欺、恐嚇為手段或最重本刑逾5年有期徒刑之罪，所組
      成具有持續性或牟利性之有結構性組織、前項有結構性組
      織，指非為立即實施犯罪而隨意組成，不以具有名稱、規
      約、儀式、固定處所、成員持續參與或分工明確為必要」
      ，將106年4月19日修正之該條文第1項「具有持續性『及』
      牟利性之有結構性組織」，修正為「具有持續性『或』牟利
      性之有結構性組織」，而放寬犯罪組織之認定。查本案被
      告所屬詐欺集團之不詳成員，以如起訴書所示方式，對如
      起訴書所示之被害人鄭愛嬌詐欺取財，被害人遂依指示匯
      款至被告帳戶內，嗣詐欺集團不詳成員再指示被告自上開
      帳戶內提領款項後，再繳回所獲款項，可見該詐欺集團之
      內部分工結構、成員組織，具有一定之時間上持續性及牟
      利性，非為立即實施犯罪而隨意組成，足認本案被告所屬
      之詐欺集團，確屬三人以上以實施詐術為手段所組成具有
      持續性及牟利性之有結構性犯罪組織。再被告與該詐欺集
      團其他成員之間，就本案詐欺犯行，各擔任不同階段角色
      、分工，其犯罪型態具有相當之計畫性、組織性，需由多
      人縝密分工方能完成，被告對此應有所認識，而仍參與之
      ，揆諸上開說明，其此部分係犯組織犯罪防制條例第3條
      第1項後段之參與犯罪組織罪。
（二）又按洗錢防制法業於105年12月28日修正公布，並於106年
      6月28日生效施行（下稱新法）。修正前該法（下稱舊法
      ）將洗錢行為區分為將自己犯罪所得加以漂白之「為自己
      洗錢」及明知是非法資金，卻仍為犯罪行為人漂白黑錢之
      「為他人洗錢」兩種犯罪態樣，且依其不同之犯罪態樣，
      分別規定不同之法定刑度。惟洗錢犯罪本質在於影響合法
      資本市場並阻撓偵查，不因為自己或為他人洗錢而有差異
      ，且洗錢之行為包含處置（即將犯罪所得直接予以處理）
      、多層化（即為使偵查機關難以追查金流狀況，以迂迴層
      轉、化整為零之多層化包裝方式，掩飾或隱匿特定犯罪所
      得）及整合（即收受、持有或使用他人犯罪所得，使該犯
      罪所得披上合法之外衣，回歸正常金融體系）等各階段行
      為，其模式不祇一端，上開為自己或為他人洗錢之二分法
      ，不僅無助於洗錢之追訴，且徒增實務事實認定及論罪科
      刑之困擾。故而為澈底打擊洗錢犯罪，新法乃依照國際防
      制洗錢金融行動工作組織（Financial Action Task Forc
      e，下稱FATF）40項建議之第3項建議，並參採聯合國禁止
      非法販運麻醉藥品和精神藥物公約及聯合國打擊跨國有組
      織犯罪公約之洗錢行為定義，將洗錢行為之處置、多層化
      及整合等各階段，全部納為洗錢行為，而於新法第2條規
      定：「本法所稱洗錢，指下列行為：一、意圖掩飾或隱匿
      特定犯罪所得來源，或使他人逃避刑事追訴，而移轉或變
      更特定犯罪所得。二、掩飾或隱匿特定犯罪所得之本質、
      來源、去向、所在、所有權、處分權或其他權益者。三、
      收受、持有或使用他人之特定犯罪所得。」以求與國際規
      範接軌。又因舊法第3條所規範洗錢犯罪之前置犯罪門檻
      ，除該條所列舉特定嚴重危害社會治安及經濟秩序之犯罪
      暨部分犯罪如刑法業務侵占等罪犯罪所得金額須在5百萬
      元以上者外，限定於法定最輕本刑為5年以上有期徒刑以
      上刑之「重大犯罪」，是洗錢行為必須以犯上述之罪所得
      財物或財產上利益為犯罪客體，始成立洗錢罪，過度限縮
      洗錢犯罪成立之可能，亦模糊前置犯罪僅在對於不法金流
      進行不法原因之聯結而已，造成洗錢犯罪成立門檻過高，
      洗錢犯罪難以追訴。故新法參考FATF建議，就其中採取門
      檻式規範者，明定為最輕本刑為6個月以上有期徒刑之罪
      ，並將「重大犯罪」之用語，修正為「特定犯罪」；另增
      列未為最輕本刑為6個月以上有期徒刑之罪所涵括之違反
      商標法等罪，且刪除有關犯罪所得金額須在5百萬元以上
      者，始得列入前置犯罪之限制規定，以提高洗錢犯罪追訴
      之可能性。從而新法第14條第1項之一般洗錢罪，祇須有
      第2條各款所示行為之一，而以第3條規定之特定犯罪作為
      聯結即為已足。另過去實務認為，行為人對犯特定犯罪所
      得之財物或利益作直接使用或消費之處分行為，或僅將自
      己犯罪所得財物交予其他共同正犯，祇屬犯罪後處分贓物
      之行為，非本條例所規範之洗錢行為，惟依新法規定，倘
      行為人意圖掩飾或隱匿特定犯罪所得來源，而將特定犯罪
      所得直接消費處分，甚或交予其他共同正犯予以隱匿，或
      由共同正犯以虛假交易外觀掩飾不法金流移動，即難認僅
      單純犯罪後處分贓物之行為，應仍構成新法第2條第1或2
      款之洗錢行為（最高法院108年度台上字第2057、1744號
      刑事判決意旨參照）。又按洗錢犯罪之偵辦在具體個案中
      經常只見可疑金流，未必瞭解可疑金流所由來之犯罪行為
      ，倘所有洗錢犯罪皆須可疑金流與特定犯罪進行連結，始
      得進一步偵辦處罰，則對於欠缺積極事證足以認定確有前
      置犯罪，卻已明顯違反洗錢防制規定之可疑金流，卻無法
      處理，實無法達洗錢防制法之立法目的。是105年12月28
      日修正、106年6月28日生效之洗錢防制法除於第14條規定
      一般洗錢罪仍須有前置犯罪作為不法金流之聯結外，另於
      不法金流雖未與特定犯罪進行聯結，但依犯罪行為人取得
      該不法金流之方式，已明顯與洗錢防制規定相悖，足認有
      意規避洗錢防制規定，則為落實洗錢防制，避免不法金流
      流動，對於規避洗錢防制規定而取得不明財產者，亦增訂
      第15條予以處罰，此參該法第15條之立法理由自明。是該
      法第15條罪之成立，以行為人所取得之不法金流未與特定
      犯罪進行聯結，亦即查無前置犯罪為限，如有前置犯罪之
      洗錢行為，即屬該法第14條之犯罪，並不該當同法第15條
      之構成要件。被告所屬詐欺集團訛詐被害人並指示將款項
      匯至上開帳戶內，乃屬有前置犯罪之洗錢行為，依前述說
      明，自應構成洗錢防制法第14條第1項之罪。查本案被告
      於如起訴書所示之時間、地點提款後，將款項交付予不詳
      詐欺集團人員。該等犯罪所得之實際去向，即經由前述方
      式，混淆其來源、性質而製造斷點，難以查明，產生掩飾
      詐欺犯罪所得去向之效果。又洗錢防制法第3條第2款明訂
      刑法第339條詐欺取財罪為洗錢行為之前置犯罪（即同法
      第2條所稱之特定犯罪），是被告依指示提領取得帳戶內
      之款項後交付不詳之詐騙集團成員，客觀上實已該當於掩
      飾特定犯罪所得去向之行為要件，且被告對於將現金交付
      他人後，即無從查知該等款項之去向一情自應知之甚詳，
      卻仍依指示提領現金後交付等節以觀，其有掩飾、隱匿特
      定犯罪所得來源、去向之洗錢故意，亦堪認定。
（三）再按加重詐欺罪係侵害個人財產法益之犯罪，其罪數計算
      ，以被害人數、被害次數之多寡，決定其犯罪之罪數；核
      與參與犯罪組織罪之侵害社會法益，因應以行為人所侵害
      之社會全體利益為準據，認定係成立一個犯罪行為，有所
      不同。是以倘若行為人於參與犯罪組織之繼續中，先後加
      重詐欺數人財物，因行為人僅為一參與組織行為，侵害一
      社會法益，應僅就首次犯行論以參與犯罪組織罪及加重詐
      欺罪之想像競合犯，而其後之犯行，乃為其參與組織之繼
      續行為，為避免重複評價，當無從將一參與犯罪組織行為
      割裂再另論一參與犯罪組織罪，而與其後所犯加重詐欺罪
      從一重論處之餘地（最高法院107年度台上字第1066號判
      決意旨參照；107年度台上字第2237號判決就發起犯罪組
      織、加重詐欺等數罪，亦依想像競合關係從一重處斷）。
      從而，被告於110年3月18日，上網找尋貸款，因而結識真
      實姓名年籍均不詳、LINE暱稱為「李建德」及「許文龍」
      之詐欺集團成員所組成由三人以上，以實施詐術為手段，
      具有持續性、牟利性之結構性詐欺集團犯罪組織，進而為
      起訴書所示犯行，依照前開判決意旨揭櫫，被告參與犯罪
      組織罪應與首次犯行即起訴書所載之行為間具有局部同一
      性，而有想像競合犯關係，是核被告所為，係分別犯組織
      犯罪防制條例第3條第l項後段之參與犯罪組織罪、刑法第
      339條之4第1項第1款、第2款之三人以上冒用公務員名義
      共同犯詐欺取財罪及洗錢防制法第14條第1項之一般洗錢
      罪，並應依照刑法第55條前段之規定，論以想像競合，從
      一重之三人以上冒用公務員名義共同詐欺取財罪。
（四）按共同正犯之成立，祇須具有犯意之聯絡，行為之分擔，
      既不問犯罪動機起於何人，亦不必每一階段犯行，均經參
      與；共同正犯間，非僅就其自己實施之行為負其責任，並
      在犯意聯絡之範圍內，對於他共同正犯所實施之行為，亦
      應共同負責，換言之，共同正犯，係在合同之意思內各自
      分擔犯罪行為之一部，相互利用他人之行為，以達其犯罪
      之目的者，即應對全部所發生之結果，共同負責；另共同
      正犯之意思聯絡，原不以數人間直接發生者為限，即有間
      接之聯絡者，亦包括在內，如甲分別邀約乙、丙犯罪，雖
      乙、丙間彼此並無直接之聯絡，亦無礙於其為共同正犯之
      成立。查一般詐欺集團之犯罪型態及模式，自收集被害人
      個人資料、撥打電話等方式實行詐欺、提領詐得款項、繳
      回贓款、分贓等各階段，乃需由多人縝密分工方能完成之
      集團性犯罪，倘其中有任一環節脫落，顯將無法順遂達成
      詐欺集團詐欺取財之結果。查本件被告於加入上開詐欺集
      團後，雖非居於核心地位，亦未自始至終參與各階段之犯
      行，然其主觀上對該詐欺集團呈現細密之多人分工模式及
      彼此扮演不同角色、分擔相異工作而屬有結構性組織等節
      ，已有所認知，且其所參與者既係本件整體詐欺取財犯罪
      計畫不可或缺之重要環節，而與該詐欺集團其他成員間，
      在合同意思範圍內，各自分擔犯罪行為之一部，彼此相互
      利用他人之行為，最終共同達成其等詐欺取財犯罪之目的
      ，則被告自應就其參與之詐欺取財犯行，同負全責。是被
      告與真實姓名年籍均不詳、LINE暱稱為「李建德」、「許
      文龍」之人及所屬詐欺集團其餘不詳成員間，就上開犯行
      均有犯意之聯絡及行為之分擔，應論以共同正犯。
（五）復按想像競合犯之處斷刑，本質上係「刑之合併」，其所
      謂從一重處斷，乃將想像競合犯組成之評價上數罪，合併
      為科刑一罪，其所對應之刑罰，亦合併其評價上數罪之數
      法定刑，而為一個處斷刑。易言之，想像競合犯侵害數法
      益者皆成立犯罪，論罪時必須輕、重罪併舉論述，同時宣
      告所犯各罪名，包括各罪有無加重、減免其刑之情形，亦
      應說明論列，量刑時併衡酌輕罪部分量刑事由，評價始為
      充足，然後依刑法第55條前段規定「從一重處斷」，非謂
      對於其餘各罪可置而不論。因此，法院決定處斷刑時，雖
      以其中最重罪名之法定刑，做為裁量之準據，惟於裁量其
      輕重時，仍應將輕罪合併評價在內（最高法院108年度台
      上字第4405、4408號判決意旨參照）。被告所為，係犯刑
      法第339條之4第1項第1款、第2款之三人以上冒用公務員
      名義共同詐欺取財罪、組織犯罪防制條例第3條第l項後段
      之參與犯罪組織罪及洗錢防制法第14條第1項之一般洗錢
      罪，已如前述。而查，洗錢防制法第16條第2項規定：「
      犯前二條之罪，在偵查或審判中自白者，減輕其刑」，被
      告就本案犯罪事實，於本院審理時已坦承不諱，是就其所
      犯洗錢防制法部分，自依上開規定減輕其刑。
（六）另按「法院於審酌被告是否適用累犯規定而加重其刑時，
      訴訟程序上應先由檢察官就前階段被告構成累犯之事實，
      以及後階段應加重其刑之事項，主張並具體指出證明方法
      後，法院才需進行調查與辯論程序，而作為是否加重其刑
      之裁判基礎。前階段構成累犯事實為檢察官之實質舉證責
      任，後階段加重量刑事項為檢察官之說明責任，均應由檢
      察官分別負主張及具體指出證明方法之責。倘檢察官未主
      張或具體指出證明方法時，可認檢察官並不認為被告構成
      累犯或有加重其刑予以延長矯正其惡性此一特別預防之必
      要，且為貫徹舉證責任之危險結果所當然，是法院不予調
      查，而未論以累犯或依累犯規定加重其刑，即難謂有應調
      查而不予調查之違法」、「檢察官若未主張或具體指出證
      明方法，法院因而未論以累犯或依累犯規定加重其刑，基
      於累犯資料本來即可以在刑法第57條第5款『犯罪行為人之
      品行』中予以負面評價，自仍得就被告可能構成累犯之前
      科、素行資料，列為刑法第57條第5款所定『犯罪行為人之
      品行』之審酌事項」、「法院依簡易程序逕以簡易判決處
      刑者，因無檢察官參與，倘檢察官就被告構成累犯之事實
      及應加重其刑之事項，未為主張或具體指出證明方法，受
      訴法院自得基於前述說明，視個案情節斟酌取捨」（最高
      法院110年度台上大字第5660號裁定參照）本件依卷附臺
      灣高等法院被告前案紀錄表所示，被告曾於109年1月3日
      因涉犯公共危險案件，經法院判處有期徒刑2月確定，並
      於109年11月10日徒刑易服社會勞動改易科罰金執行完畢
      ，但檢察官起訴書對此並未主張，且未如最高法院刑事大
      法庭110年度台上大字第5660號裁定意旨就被告構成累犯
      事實實質舉證及說明加重量刑事項。依上開說明，本院尚
      不足以認定被告是否構成累犯事實及是否加重量刑，爰僅
      將被告之前科紀錄列入刑法第57條第5款「犯罪行為人之
      品行」之量刑審酌事由予以評價，附此說明。
（七）再按犯罪之情狀顯可憫恕，認科以最低度刑仍嫌過重者，
      得酌量減輕其刑，刑法第59條定有明文。立法理由中指出
      ：本條所謂「犯罪之情狀可憫恕」，自係指裁判者審酌刑
      法第57條各款所列事項以及其他一切與犯罪有關之情狀之
      結果，認其犯罪足堪憫恕者而言。再者，被告所犯之刑法
      第339條之4第1項第1款、第2款之三人以上冒用公務員名
      義共同詐欺取財罪，其法定刑係1年以上7年以下有期徒刑
      ，然同為三人以上共同犯詐欺取財罪者，其原因動機不一
      ，犯罪情節亦未必盡同，造成危害社會之程度自屬有異，
      法律科處此類犯罪，所設之法定最低本刑卻屬相同，且縱
      量處最低法定刑，仍無從依法易科罰金或易服社會勞動，
      不可謂不重。衡諸本件被告所犯三人以上冒用公務員名義
      詐欺取財，所為雖有不該，然考量被告於本院審理時終能
      坦承犯行，且業已允諾賠付告訴人之損失，並已取得其原
      諒（詳下述），態度尚稱良好，認被告因一時失慮致罹重
      典，相較於其他三人以上冒用公務員名義共同犯詐欺取財
      之行為人，犯後否認犯行、拒絕賠償被害人者，被告犯罪
      情節實屬較輕，本院綜核全案情節及依被告犯罪之具體情
      狀及行為背景觀之，倘處以法定最低度之刑（即有期徒刑
      1年）猶嫌過重，爰依刑法第59條之規定酌減其刑。
二、爰審酌現今詐欺集團以各種名目實施電話詐欺，常使善良之
    民眾畢生積蓄付諸一空，且求償無門，甚至造成有人晚景淒
    涼，而各詐欺集團核心或重要成員獲取暴利，造成高度民怨
    與社會不安，被告正值青春年少，不思循正當途徑獲取所需
    ，加入屬犯罪組織之詐欺集團，進而參與該詐欺集團之運作
    ，擔任車手等角色，負責依上層指示出面領取帳戶內款項後
    ，再予以繳回該詐欺集團，嚴重影響社會秩序及治安；並考
    量被告於加入詐欺集團期間，提領被害人款項，並交由該詐
    騙集團高層收取後繳回詐欺集團，以此隱匿詐欺犯罪所得，
    致無從追查前揭詐欺取財犯罪所得之來源及去向，犯罪情節
    非輕；惟念及被告犯後坦承犯行，尚知悔悟，並考量被告於
    該詐欺集團之角色分工，並非居於主導或核心地位，且被告
    並未取得任何報酬（詳如後述）；並衡酌被告已與被害人達
    成和解，有本院111年度南司刑移調字第565號調解筆錄影本
    1紙可參（本院卷第226至227頁）；再考量其素行及自承五
    專畢業之智識程度、未婚無子女、目前從事倉管人員工作、
    月薪約新臺幣2萬5,250元之家庭經濟狀況（本院卷第215頁
    ）；暨犯罪動機、目的、生活狀況等一切具體情狀，量處如
    主文所示之刑。又依刑法第41條第1項規定得易科罰金之罪
    以所犯最重本刑為「5年有期徒刑以下之刑」者為限，被告
    所犯本件為刑法第339條之4第1項第1款、第2款之三人以上
    冒用公務員共同詐欺取財罪，其法定刑為「7年以下有期徒
    刑」，並不得易科罰金，是被告所犯有期徒刑部分雖經本院
    判處有期徒刑6月，然此部分依法仍不得諭知易科罰金之折
    算標準，附此敘明。
三、不予宣告強制工作之說明：
　　按犯第1項之罪者，應於刑之執行前，令入勞動場所，強制
    工作，其期間為3年，組織犯罪防制條例第3條第3項固定有
    明文，惟106年4月19日修正公布之組織犯罪防制條例第3條
    第3項規定：「犯第1項之罪者，應於刑之執行前，令入勞動
    場所，強制工作，其期間為3年」（嗣107年1月3日修正公布
    第3條，但本項並未修正），就受處分人之人身自由所為限
    制，違反憲法比例原則及憲法明顯區隔原則之要求，與憲法
    第8條保障人身自由之意旨不符，應自本解釋公布之日起失
    其效力，業據司法院於110年12月10日公布釋字第812號解釋
    在案。則就參與犯罪組織者，得於刑之執行前，令入勞動場
    所，強制工作之規定，既經司法院大法官認定有違憲之情事
    ，且自解釋公布之日起失其效力，本案自無從對被告宣告強
    制工作，附此敘明。　　　
四、沒收部分：
　　按犯罪所得之沒收、追繳或追徵，在於剝奪犯罪行為人之實
    際犯罪所得（原物或其替代價值利益），使其不能坐享犯罪
    之成果，以杜絕犯罪誘因，可謂對抗、防止經濟、貪瀆犯罪
    之重要刑事措施，性質上屬類似不當得利之衡平措施，著重
    所受利得之剝奪，是苟無犯罪所得，自不生利得剝奪之問題
    。另查，被告所幫助之詐欺集團成員雖利用被告所提供之上
    開金融帳戶而向被害人詐得金錢，然所謂幫助犯係指就他人
    之犯罪加以助力，使其易於實施之積極或消極行為而言。其
    犯罪態樣與實施犯罪之正犯有異，其所處罰者，乃其提供助
    力之行為本身，而非正犯實施犯罪之行為，因此幫助犯對正
    犯所有供犯罪所用或因犯罪所得之物，無庸併為沒收之宣告
    ；幫助犯僅係對於犯罪構成要件以外行為為加工，除因幫助
    行為有所得外，正犯犯罪所得，非屬幫助犯之犯罪成果，自
    不得對其為沒收之諭知（最高法院88年度台上字第6234號、
    106年度台上字第1196號判決意旨參照）。經查，本案並無
    證據證明被告之上開犯行有取得任何犯罪所得，亦無證據足
    認被告有分得被害人給付予詐騙集團之金錢，是被告既無犯
    罪所得，自無從宣告沒收，附此說明。
五、末查，被告業已與告訴人達成和解，有前揭本院111年度南
    司刑移調字第565號調解筆錄影本1紙可參（本院卷第226至2
    27頁），告訴人固表示請求對被告為緩刑之宣告乙節，然本
    院審酌被告前曾於109年間已因故意犯罪受有期徒刑以上之
    宣告，前已敘明，自不符刑法第74條第1項第2款之緩刑要件
    ，為使被告確實記取教訓，認上開宣告之刑仍有執行之必要
    ，爰不予宣告緩刑，附此敘明。　
據上論斷，應依刑事訴訟法第273條之1第1項、第299條第1項前
段、第310條之2、第454條第2項，組織犯罪防制條例第3條第1 
項後段，洗錢防制法第14條第1項、第16條第2項，刑法第11條前
段、第28條、第339條之4第1項第1款、第2款、第55條、第59條
，刑法施行法第1條之1第1項，判決如主文。
本案經檢察官黃榮加偵查起訴，檢察官呂舒雯、黃榮加到庭執行
職務。
中　　華　　民　　國　　111 　年　　9 　　月　　26　　日
　　　　　　　　　刑事第十四庭  法　官　林岳葳
以上正本證明與原本無異
如不服本判決應於收受本判後20日內向本院提出上訴書狀，並應
敘述具體理由。其未敘述上訴理由者，應於上訴期間屆滿後20日
內向本院補提理由書狀（均須按他造當事人之人數附繕本）「切
勿逕送上級法院」。
  　　　　　　　　　　　　　　　書記官　吳玫萱
中　　華　　民　　國　　111 　年　　9 　　月　　30　　日

附錄本案論罪科刑法條：
中華民國刑法第339條之4
（加重詐欺罪）
犯第339條詐欺罪而有下列情形之一者，處1年以上7年以下有期
徒刑，得併科1百萬元以下罰金：
一、冒用政府機關或公務員名義犯之。
二、三人以上共同犯之。
三、以廣播電視、電子通訊、網際網路或其他媒體等傳播工具，
    對公眾散布而犯之。
前項之未遂犯罰之。

洗錢防制法第14條第1項
（洗錢行為之刑事責任）
有第二條各款所列洗錢行為者，處7年以下有期徒刑，併科新臺
幣5百萬元以下罰金。

組織犯罪防制條例第3條
（犯罪組織行為之處罰）
發起、主持、操縱或指揮犯罪組織者，處3年以上10年以下有期
徒刑，得併科新臺幣1億元以下罰金；參與者，處6月以上5年以
下有期徒刑，得併科新臺幣1千萬元以下罰金。但參與情節輕微
者，得減輕或免除其刑。
具公務員或經選舉產生之公職人員之身分，犯前項之罪者，加重
其刑至二分之一。
犯第一項之罪者，應於刑之執行前，令入勞動場所，強制工作，
其期間為3年。
前項之強制工作，準用刑法第90條第2項但書、第3項及第98條第
2項、第3項規定。
以言語、舉動、文字或其他方法，明示或暗示其為犯罪組織之成
員，或與犯罪組織或其成員有關聯，而要求他人為下列行為之一
者，處3年以下有期徒刑，得併科新臺幣3百萬元以下罰金：
一、出售財產、商業組織之出資或股份或放棄經營權。
二、配合辦理都市更新重建之處理程序。
三、購買商品或支付勞務報酬。
四、履行債務或接受債務協商之內容。
前項犯罪組織，不以現存者為必要。
以第五項之行為，使人行無義務之事或妨害其行使權利者，亦同
。
第五項、第七項之未遂犯罰之。

附件：
臺灣臺南地方檢察署檢察官起訴書
                                    111年度偵字第12617號
　　被　　　告　李思穎　女　24歲（民國00年00月00日生）
　　　　　　　　　　　　住○○市○○區○○路000號3樓之2
　　　　　　　　　　　　居臺南市○區○○路0段000巷00弄00
　　　　　　　　　　　　　號
　　　　　　　　　　　　國民身分證統一編號：Z000000000號
上列被告因詐欺等案件，已經偵查終結，認應提起公訴，茲將犯
罪事實及證據並所犯法條分敘如下：
　　　　犯罪事實
一、李思穎於民國110年3月18日，上網找尋貸款，因而結識真實
    姓名年籍不詳、LINE暱稱為「李建德」、「許文龍」之詐欺
    集團成員，李思穎明知國內社會層出不窮之詐騙集團或不法
    份子為掩飾其不法行徑，避免執法人員之追究及處罰，經常
    利用他人之帳戶掩人耳目，在客觀上雖已預見一般取得他人
    帳戶使用之行徑，常與行財產犯罪有密切關連，竟以縱有人
    持其帳戶作為詐騙之犯罪工具，亦不違其本意之三人以上冒
    用公務員名義詐欺取財及洗錢之不確定故意，於110年3月20
    日，將其向中華郵政股份有限公司申辦之000-000000000000
    00號帳戶（下稱郵局帳戶）供「李建德」、「許文龍」所屬
    之詐欺集團使用，並擔任提領被害人遭詐欺款項之取款車手
    。嗣該自稱「李建德」、「許文龍」所屬之詐欺集團輾轉取
    得上開郵局帳戶後即共同意圖為自己不法所有，基於詐欺取
    財之犯意聯絡，先由該詐欺集團成員於110年3月16日中午12
    時許，假以林國文檢察官撥打電話與鄭愛嬌，佯稱因其資料
    外洩需繳納保證金，再由詐欺集團成元假以陳建安書記官要
    求鄭愛嬌轉帳至其指定之帳戶云云，致鄭愛嬌陷於錯誤，而
    於110年3月22日下午2時49分許，匯款新臺幣（下同）20萬
    元至李思穎所申辦之上開郵局帳戶內，李思穎遂依「許文龍
    」之指示，於同日下午3時58分、下午4時2分，自其帳戶提
    領16萬8,000元、3萬2,000元而得逞，再於同日晚間6時15分
    許，前往臺南市○○路0段00號豆漿大王前，將提領之款項交
    予「許文龍」指定之真實姓名不詳之男子，以此方式隱匿詐
    欺集團犯罪所。嗣因鄭愛嬌於匯款後察覺受騙而報警處理，
    始為警循線查悉上情。
二、案經鄭愛嬌告訴暨臺東縣警察局臺東分局報告偵辦。
　　　　證據並所犯法條
一、證據清單及待證事實：
編號 證據名稱 待證事實 1 ①被告李思穎於警詢及偵查中之供述 ②110年3月22日下午4時2分臺南鹽埕郵局自動櫃員機、111年3月22日下午3時58分台南市○區○○路0段000號臺南鹽埕郵局監視器錄影畫面翻拍照片  1、被告提供其申辦之郵局帳戶與LINE暱稱為「李建德」、「許文龍」等人所屬之詐欺集團使用之事實。 2、被告於110年3月22日下午3時58分、下午4時2分，自其帳戶提領16萬8,000元、3萬2,000元，再於同日晚間6時15分許，前往臺南市○○路0段00號豆漿大王前，將提領之款項交予「許文龍」指定之真實姓名不詳之男子之事實。 2 ①告訴人鄭愛嬌於警詢中之指訴 ②澎湖縣政府警察局馬公分局光明派出所受理案件證明單、受理各類案件紀錄表、內政部警政署反詐騙諮詢專線紀錄表、金融機構聯防機制通報單、郵政跨行匯款申請書 告訴人遭詐騙集團成員詐騙，匯款20萬元至被告申辦之郵局帳戶之事實。 
二、訊據被告李思穎固坦承有於附表時、地領取款項之事實，惟
    矢口否認有何詐欺、洗錢犯行，辯稱：我當時在網路上找借
    貸，認識「李建德」，再由「李建德」介紹「許文龍」給我
    認識，「許文龍」表示需要提供帳戶做資金流水，才容易貸
    款，因此我提供我的郵局帳戶、國泰銀行、玉山銀行、台灣
    銀行帳戶給他，之後「許文龍」說會匯錢給我，再請我去自
    動櫃員機或臨櫃提領，再交給對方的人，我當時不知道會這
    樣子，我也是被騙的云云。經查：
  ㈠告訴人鄭愛嬌於110年3月22日下午2時49分許，匯款20萬元至
    被告申辦之郵局帳戶，再由被告於同日下午3時58分、下午4
    時2分，自其帳戶提領16萬8,000元、3萬2,000元，並於同日
    晚間6時15分許，前往臺南市○○路0段00號豆漿大王前，將提
    領之款項交予「許文龍」指定之真實姓名不詳之男子等情，
    業經被告供述綦詳，核與證人即告訴人於警詢中之證述相符
    ，並有110年3月22日下午4時2分臺南鹽埕郵局自動櫃員機、
    110年3月22日下午3時58分臺南鹽埕郵局監視器錄影畫面翻
    拍照片、中華郵政股份有限公司帳號000-00000000000000號
    帳戶交易明細、澎湖縣政府警察局馬公分局光明派出所受理
    案件證明單、受理各類案件紀錄表、內政部警政署反詐騙諮
    詢專線紀錄表、金融機構聯防機制通報單、郵政跨行匯款申
    請書在卷可稽，堪認被告確有於上開時、地領取告訴人遭詐
    欺集團詐取之20萬元款項交與詐欺集團成員等情無訛。
  ㈡再查，金融機構帳戶事關個人財產權益之保障，存戶之存摺
    、印章具專屬性及私密性，多僅本人始能使用，縱偶有特殊
    情況須將存摺、提款卡、提款密碼、網路銀行密碼等交付他
    人者，亦必與該收受之人具相當親誼信賴關係，例如配偶或
    至親好友，並確實瞭解其用途，並無任意交付予他人使用之
    理，況自金融帳戶提領款項並無條件限制，在無相當理由之
    情況下，支付代價或提供利益委由他人提領款項或進行轉帳
    ，就該帳戶內款項可能係詐欺所得等不法來源，當有合理之
    預期。
  ㈢又查，依被告所述其與「李建德」、「許文龍」之結識、交
    往情況，足見被告並無合理有據之事證可確信「李建德」、
    「許文龍」之真實姓名、年籍、國籍等個人資料為何，其復
    與「李建德」、「許文龍」完全未曾見面，而均係透過LINE
    等網路通訊軟體與「李建德」、「許文龍」聯繫，實難認被
    告與「李建德」、「許文龍」間有何信賴基礎可言，是被告
    與「李建德」、「許文龍」間，既不具合理、相當程度之可
    信賴關係，殊無必要將20萬元匯入甫於網際網路上結識、完
    全未曾見面且不能確認真實身分之被告提供之金融帳戶收受
    並提領款項返還，徒增該等款項遭人侵占風險及事後追償勞
    費支出之理，故依被告於本案行為時之年紀、智識程度、社
    會歷練，以及「李建德」、「許文龍」要求被告收受款項並
    委託其提領款項之不合常情等節，堪信被告可預見「李建德
    」、「許文龍」極可能係計畫透過被告申辦之上開郵局帳戶
    來收受、獲取詐欺所得款項等財產犯罪所得無訛。綜上所述
    ，被告所辯並無可採，被告犯嫌應堪認定。
三、論罪：
  ㈠按洗錢防制法所稱洗錢，指下列行為：一、意圖掩飾或隱匿
    特定犯罪所得來源，或使他人逃避刑事追訴，而移轉或變更
    特定犯罪所得。二、掩飾或隱匿特定犯罪所得之本質、來源
    、去向、所在、所有權、處分權或其他權益者。三、收受、
    持有或使用他人之特定犯罪所得，洗錢防制法第2條定有明
    文。復按現行洗錢防制法第14條第1項之一般洗錢罪，祇須
    有同法第2條各款所示行為之一，而以同法第3條規定之特定
    犯罪作為聯結即為已足；另倘行為人意圖掩飾或隱匿特定犯
    罪所得來源，而將特定犯罪所得直接消費處分，甚或交予其
    他共同正犯予以隱匿，或由共同正犯以虛假交易外觀掩飾不
    法金流移動，依現行洗錢防制法之規定，已難依循過往實務
    認僅係單純犯罪後處分贓物之行為，而應認屬同法第2條第1
    或2款之洗錢行為（最高法院108年度台上字第2057號判決要
    詐欺旨參照）。經查，被告既提供其申辦之郵局帳戶收受本
    案告訴人之受騙款項，並將提領之款項交由「許文龍」指定
    之詐欺集團成員，則被告與「李建德」、「許文龍」間，顯
    具以直接處分本案詐欺所得款項之方式，掩飾及隱匿本案詐
    欺所得款項之最後去向，以逃避國家追訴、處罰之主觀犯意
    聯絡，客觀上掩飾及隱匿本案詐欺所得款項去向、所在之用
    ，藉此製造金流斷點，揆諸前開說明，要與洗錢防制法第14
    條第1項之要件相合。
  ㈡核被告所為，係犯刑法第339條之4第1項第1款、第2款之三人
    以上冒用公務員名義共同犯詐欺取財罪、洗錢防制法第14條
    第1 項之洗錢罪。按共同正犯之意思聯絡，不以彼此間犯罪
    故意之態樣相同為必要，蓋刑法第13條第1項、第2項雖分別
    規定行為人對於構成犯罪之事實，明知並有意使其發生者，
    為故意；行為人對於構成犯罪之事實，預見其發生而其發生
    不違背其本意者，以故意論。前者為直接故意，後者為間接
    故意，惟不論「明知」或「預見」，僅認識程度之差別，間
    接故意應具備構成犯罪事實之認識，與直接故意並無不同。
    除犯罪構成事實以「明知」為要件，行為人須具有直接故意
    外，共同正犯對於構成犯罪事實既已「明知」或「預見」，
    其認識完全無缺，進而基此共同之認識「使其發生」或「容
    認其發生（不違背其本意）」，彼此間在意思上自得合而為
    一，形成犯罪意思之聯絡。故行為人分別基於直接故意與間
    接故意實行犯罪行為，自可成立共同正犯（最高法院101年
    度第11次刑事庭會議決議意旨參照）。據此，被告基於詐欺
    取財、洗錢之間接故意，與「「李建德」、「許文龍」之基
    於詐欺取財、洗錢直接故意，就上開詐欺取財及洗錢等犯行
    ，有犯意聯絡及行為分擔，均應論以共同正犯。又被告係以
    一行為同時觸犯三人以上共同犯詐欺取財罪、一般洗錢罪，
    屬想像競合犯，應依刑法第55條前段之規定，從一重之三人
    以上共同犯詐欺取財罪處斷。
四、按犯罪所得，屬於犯罪行為人者，沒收之；犯罪所得之沒收
    ，於全部或一部不能沒收或不宜執行沒收時，追徵其價額，
    刑法第38條之1第1項前段、第3項分別定有明文。又按共同
    正犯犯罪所得之沒收、追徵，應就各人所分得之數為之。所
    謂各人「所分得」之數，係指各人「對犯罪所得有事實上之
    處分權限」而言。因此，若共同正犯各成員內部間，對於犯
    罪所得分配明確時，應依各人實際所得宣告沒收（最高法院
    107年度台上字第2989號判決要旨參照）。經查，本件並未
    查得被告因本案犯行而實際獲取報酬，爰不另行聲請沒收，
    附此敘明。
五、依刑事訴訟法第251條第1項提起公訴。
　　此　致
臺灣臺南地方法院
中　　華　　民　　國　 111　　年　　6 　　月　　2 　　日
　　　　　　　　　　　　　　　檢　察　官　黃 榮 加
本件證明與原本無異
中　　華　　民　　國　 111　　年　　6 　　月　　22　　日
                              書  記  官  陳 信 樺

所犯法條
中華民國刑法第339條之4第1項第1款、第2款
犯第 339 條詐欺罪而有下列情形之一者，處 1 年以上 7 年以
下有期徒刑，得併科 1 百萬元以下罰金：
一、冒用政府機關或公務員名義犯之。
二、三人以上共同犯之。
三、以廣播電視、電子通訊、網際網路或其他媒體等傳播工具，
    對公眾散布而犯之。
前項之未遂犯罰之。

洗錢防制法第14條第1項
有第二條各款所列洗錢行為者，處 7 年以下有期徒刑，併科新
臺幣 5 百萬元以下罰金。
前項之未遂犯罰之。
前二項情形，不得科以超過其特定犯罪所定最重本刑之刑。